臺灣高雄地方法院刑事判決　　　　　　　 96年度訴字第428號
公　訴　人　臺灣高雄地方法院檢察署檢察官
被　　　告　甲○○
上列被告因違反毒品危害防制條例案件，經檢察官提起公訴（95
年度毒偵字第9341號），嗣於本院準備程序進行中，被告為有罪
之陳述，經告知簡式審判程序之旨，並聽取檢察官及被告之意見
後，本院合議庭裁定由受命法官獨任改依簡式審判程序審理，並
判決如下：
    主  文
甲○○施用第一級毒品，處有期徒刑壹年。扣案海洛因壹包（檢
驗前零點貳伍公克、檢驗後零點貳貳陸公克），沒收銷毀之。
被訴施用第二級毒品部分，免訴。
    事  實
一、甲○○前於民國87年間因施用毒品案件，經本院以87年度毒
    聲字第3223號裁定送觀察、勒戒後，認無繼續施用毒品之傾
    向，由臺灣高雄地方法院檢察署檢察官以87年度偵字第2506
    5 號不起訴處分確定。又於88年間因施用毒品案件，經本院
    以88年度毒聲字第2199號裁定送觀察、勒戒後，認有繼續施
    用毒品之傾向，再以88年度毒聲字第2707號裁定令入戒治處
    所施以強制戒治，於89年4 月7 日停止戒治交付保護管束期
    滿，並以89年度易字第2389號判決有期徒刑6 月確定；再因
    違反毒品危害防制條例案件，經本院以88年度訴字第1214號
    判處有期徒刑1 年確定，再以89年度聲字第2716號定執行刑
    1 年4 月，於90年5 月29日假釋交付保護管束期滿執行完畢
    。復於91年間因施用毒品案件，經本院以92年度毒聲字第38
    3 號裁定令入戒治處所施以強制戒治，於93年1 月9 日因法
    律修正執行完畢出所，並以92年度訴字第705 號判處有期徒
    刑1 年2 月、6 月，應執行有期徒刑1 年6 月確定。又因施
    用毒品案件，經本院以93年度訴字第1746號判處有期徒刑1
    年2 月、8 月，應執行有期徒刑1 年8 月確定，甫於95年7
    月13日縮短刑期假釋出監，付保護管束。詎仍不知悔改，於
    前開強制戒治執行完畢釋放後5 年內，基於施用第一級毒品
    海洛因之犯意，於95年11月21日晚上8 時許，在其高雄縣鳳
    山市○○街302 巷之1 號住處，以針筒注射之方式，施用第
    一級毒品海洛因乙次。嗣於同年月22日晚上11時25分許，為
    警持搜索票在其上開住處查獲，並扣得第一級毒品海洛因1
    小包（檢驗前0.253公克、檢驗後0.226公克）。
二、案經高雄縣政府警察局鳳山分局報請臺灣高雄地方法院檢察
    署檢察官偵查起訴。
    理  由
甲、有罪部分：
一、本件被告甲○○所犯係毒品危害防制條例第10條第1 項之施
    用第1 級毒品罪，其法定刑係死刑、無期徒刑、最輕本刑為
    3 年以上有期徒刑以外之罪，被告於準備程序進行中就被訴
    事實為有罪之陳述，經告知簡式審判程序之旨，並聽取其與
    檢察官之意見後，本院認無不得或不宜改依簡式審判程序進
    行之情事，爰依刑事訴訟法第273 條之1 第1 項規定，裁定
    本件由受命法官獨任改依簡式審判程序審理，合先敘明。
二、訊據被告甲○○對於前揭施用第一級毒品之事實供承不諱，
    而其為警所採尿液經送以酵素免疫法初步篩檢，再以氣相層
    析質譜法確認結果，均呈嗎啡陽性反應，有台灣檢驗科技股
    份有限公司95年12月4 日濫用藥物尿液檢驗報告（檢體編號
    ：594） 暨高雄縣政府警察局鳳山分局偵辦毒品案件嫌疑人
    尿液採集編號對照表在卷可稽，此外，查獲之白粉1 包，經
    送驗後呈海洛因陽性反應（簡驗前0.253 公克、檢驗後0.22
    6 公克），有高雄市立凱旋醫院95年12月9 日高市凱醫檢字
    第2982號檢驗鑑定書乙份在卷可參，足徵被告之自白與事實
    相符，堪予採信。又被告有如前揭事實欄所列前科紀錄，此
    有臺灣高等法院被告前案紀錄表、臺灣高等法院在監在押全
    國紀錄表在卷可按，堪認被告確於強制戒治執行完畢釋放後
    5 年內，再犯本件施用第一級毒品之罪；縱認被告前揭事實
    欄中於93年1 月9 日因法律修正而釋放出戒治所，與毒品危
    害防制條例第23條第2 項之強制戒治執行完畢釋放有所不同
    ，然查被告如事實欄所載，前另因施用毒品案件，經本院裁
    定令入戒治處所施以強制戒治，於89年4 月7 日停止戒治付
    保護管束期滿視為強制戒治執行完畢，嗣再於92年因施用毒
    品案件，經本院以92年度訴字第705 號判處有期徒刑1 年2
    月、6 月，應執行有期徒刑1 年6 月確定；於93年間以93年
    度訴字第1746號判處有期徒刑1 年2 月、8 月，應執行有期
    徒刑1 年8 月確定，有上揭前案紀錄表在卷可稽，是被告為
    本件施用毒品犯行之時間，距前次強制戒治執行完畢釋放後
    雖已逾5 年，然按毒品危害防制條例第20條第3 項所稱「依
    前項規定為觀察、勒戒或強制戒治執行完畢釋放後，5 年後
    再犯第10條之罪者，適用本條前2 項之規定」，其立法理由
    在於：「觀察、勒戒或強制戒治後5 年後再犯者，顯見前所
    實施之觀察、勒戒或強制戒治已足以遮斷其施用毒品之癮，
    為其自新及協助其斷除毒癮，對此5 年後再犯者爰明定仍適
    用初犯之規定，先經觀察、勒戒、強制戒治之程序」。由上
    開立法理由可知，所謂觀察、勒戒或強制戒治完畢釋放後5
    年後，應僅指因觀察、勒戒或強制戒治已有效果，5 年內未
    再施用毒品而言，如5 年內又再行施用毒品，顯見其前之觀
    察、勒戒或強制戒治並未收效，即無再行觀察、勒戒或強制
    戒治之必要。揆諸此揭意旨，被告於五年內再度施用第一級
    毒品，自無再行適用毒品危害防制條例第20 條 第3 項規定
    之餘地。綜上所述，本件事證明確，被告犯行堪以認定，應
    依法論科。
三、論罪科刑：被告於前開時地，施用第一級海洛因之行為，係
    犯毒品危害防制條例第10條第1 項之施用第一級毒品罪。被
    告持有第一級毒品海洛因，嗣進而施用之，持有之低度行為
    應為施用之高度行為所吸收，不另論罪。爰審酌被告前已有
    施用毒品之不良素行，歷經觀察勒戒及二次強制戒治之程序
    ，猶再犯本案，顯見其戒毒意志不堅，本不宜寬貸，惟念其
    施用毒品乃自戕一己之身體健康，對社會造成之危害尚非直
    接鉅大，且犯後坦承犯行，態度良好等一切情狀，量處如主
    文所示之刑，以期自新。至扣案第一級毒品海洛因1 小包（
    檢驗前0.253 公克、檢驗後0.226 公克，包裝部分無法與毒
    品析離），應依毒品危害防制條例第18條第1 項前段規定，
    不論屬於犯人與否，宣告沒收銷燬；至鑑驗耗費之海洛因既
    已滅失，即毋庸再予宣告沒收銷燬，附此敘明。
乙、免訴部分：
一、公訴意旨另以：被告於強制戒治執行完畢釋放後5 年內，復
    基於施用第二級毒品甲基安非他命之犯意，於95年11月21日
    晚上8 時許，在其高雄縣鳳山市○○街302 巷1 號住處，施
    用第二級毒品甲基安非他命乙次，嗣於95年11月22日晚上11
    時25分許，經警持搜索票在其上開住處查獲，因認被告涉犯
    毒品危害防制條例第10條第2 項之施用第二級毒品罪嫌等語
    。
二、按案件曾經判決確定者，應為免訴之判決，此項原則關於實
    質上一罪或裁判上一罪，均有其適用。連續犯係裁判上一罪
    ，其一部分犯罪事實曾經判決確定者，其效力當然及於全部
    ，故檢察官復將其他部分重行起訴，亦應諭知免訴之判決（
    最高法院49年台非字第20號判例參照）。再按刑事法若干犯
    罪行為態樣，本質上原具有反覆、延續實行之特徵，立法時
    既予特別歸類，定為犯罪構成要件之行為要素，則行為人基
    於概括之犯意，在密切接近之一定時、地持續實行之複次行
    為，倘依社會通念，於客觀上認為符合一個反覆、延續性之
    行為觀念者，於刑法評價上，即應僅成立一罪。學理上所稱
    「集合犯」之職業性、營業性或收集性等具有重複特質之犯
    罪均屬之（最高法院95年度台上字第1079號、第3937號、第
    4686號判決意旨參照）。而毒品危害防制條例既依成癮性、
    濫用性及對社會危害性將毒品分為4 級，且僅處罰施用第1
    、2 級毒品，足見該條例所處罰施用第1 、2 級毒品，其構
    成要件行為之要素係具有成癮、濫用之反覆、延續實行之性
    質，且依社會通念於客觀上認為係符合一個反覆、延續性之
    行為觀念。
三、查本件被告前基於施用第二級毒品甲基安非他命之犯意，於
    95年8 月27日晚上8 時許，在高雄縣鳳山市○○街50巷40號
    住處，施用第二級毒品甲基安非他命乙次，嗣為警查獲，經
    檢察官提起公訴（95年度毒偵字第7473號），並經本院於95
    年12月4 日以95年度易字第1960號判處有期徒刑6 月，並於
    96年2 月1 日確定之事實，有本院95年度易字第1960號判決
    書及臺灣高等法院被告前案紀錄表各1 份在卷可稽。本件被
    告前開被訴之施用第二級毒品罪與上開經提起公訴並判決確
    定部分，所施用者均為第二級毒品甲基安非他命，且時間相
    近，並以相同方法反覆為之，且基於毒品施用犯行之成癮性
    與延續性，其顯係基於反覆施行之集合犯意為之，為集合犯
    ，屬實質上一罪，且係前開案件之宣判日前所為，於依審判
    不可分原則，該案判決之效力，應及於包含本件起訴部分在
    內之全部犯罪事實，揆諸前揭說明，爰不經言詞辯論，逕為
    諭知免訴之判決。
據上論斷，應依刑事訴訟法第273 條之1 第1 項、第302 條第1
款、第299 條第1 項前段，毒品危害防制條例第10條第1 項、第
18條第1 項前段，判決如主文。
本案經檢察官乙○○到庭執行職務。
中　　華　　民　　國　　96　　年　　3 　　月　　2 　　日
                  刑事第十一庭  法　官  林揚奇
以上正本證明與原本無異。
如不服本判決，應於收受送達後10日內向本院提出上訴書狀。
中　　華　　民　　國　　96　　年　　3 　　月　　2 　　日
                                書記官  于耀文
附錄法條：毒品危害防制條例第10條第1 項
施用第一級毒品者，處 6 月以上 5 年以下有期徒刑。
